【裁判字號】    96,上易,713
【裁判日期】    970130
【裁判案由】    傷害
【裁判全文】
臺灣高等法院臺南分院刑事判決         96年度上易字第713號
上  訴  人  臺灣臺南地方法院檢察署檢察官
被      告  乙○○
選任辯護人  王進輝律師
上列上訴人因被告傷害案件，不服臺灣臺南地方法院96年度簡上
字第226號中華民國96年9月18日第一審判決（起訴案號：臺灣臺
南地方法院檢察署96年度偵字第15412號），提起上訴，本院判
決如下：
    主  文
上訴駁回。
    理  由
一、聲請簡易判決處刑意旨略以：被告乙○○於民國95年8月7日
    晚間6時許，在臺南縣佳里鎮○○○街294號前，與甲○○○
    因細故發生爭執，乙○○竟基於傷害他人身體之犯意，出手
    毆打甲○○○，致使甲○○○受有前胸璧挫傷、左側上、下
    肢挫瘀傷、腹部鈍傷及下背部挫瘀傷之傷害，因認被告乙○
    ○涉犯刑法第277條第1項之傷害罪嫌云云。
二、查本件具傳聞性質之證據資料，檢察官、被告及其選任辯護
    人於本院審判中均同意採為證據，復未於本案言詞辯論終結
    前聲明異議，且本院審酌該等證據資料作成時情況及證據取
    得過程等節，認為上開證據資料適宜作為證據，依刑事訴訟
    法第159條之5之規定，上開證據資料均有證據能力，合先說
    明。
三、按犯罪事實應依證據認定之，無證據不得認定犯罪事實；又
    不能證明被告犯罪或其行為不罰者，應諭知無罪之判決，刑
    事訴訟法第154條第2項、第301條第1項分別定有明文。另按
    告訴人之告訴，係以使被告受刑事訴追為目的，是其陳述是
    否與事實相符，仍應調查其他證據，以資審認，不得僅憑告
    訴人之指訴遽令被告入罪；且告訴人之指訴，須無瑕疵可指
    ，且就其他方面調查，又與事實相符，始足採為認定犯罪事
    實之憑證。再認定犯罪事實所憑之證據，雖不以直接證據為
    限，間接證據亦包括在內，然而無論直接或間接證據，其為
    訴訟上之證明，須於通常一般之人均不致有所懷疑，而得確
    信為真實之程度者，始得據為有罪之認定，倘其證明尚未達
    於此一程度，而有合理性懷疑存在時，即不得遽為被告犯罪
    之認定。
四、聲請意旨認為被告涉犯傷害罪嫌，無非以告訴人甲○○○之
    指訴及佳里綜合醫院診斷證明書及被告之供述等為主要依據
    。惟查：
  (一)被告自警詢、偵訊、原審審理中，均堅決否認有何傷害犯行
    ，辯稱：伊不知道告訴人如何受傷的，當時告訴人在罵伊，
    伊叫他不要罵伊，然後伊踢告訴人家前的金爐，結果告訴人
    拿木椅撞伊，自己站不穩就倒坐下去，伊不知道告訴人是否
    是當場就受傷了，告訴人的傷可能是因為之前的舊傷所致等
    語。
  (二)證人即告訴人於原審審理時證述：被告的媽媽從早上到下午
    一直誣賴伊偷東西，伊在伊家門口，被告正要返家，伊先叫
    住他，要他轉告他母親伊沒有偷竊，兩人引發爭執，被告即
    用右腳踢伊肚子，用木製板凳撞伊胸部跟右肩，板凳腳還斷
    了1枝，又踩破臉盆丟向伊，破裂地方割傷伊的腳，木椅、
    臉盆、金爐都是被告踢飛起來撞到伊，金爐也因此凹陷，伊
    後來有拿被告之選任辯護人所提出準備書狀所附照片中之椅
    子來抵擋防衛，當天伊兒子在家中樓上，後來聽到臉盆、椅
    子、金爐的撞擊聲下樓查看後，被告就回去了，整個經過超
    過1個小時，後來警察有到伊家，且以相機拍攝伊身上的傷
    、斷腳的椅子以及金爐、臉盆等語（原審卷第48至54頁）。
    惟查，告訴人上開證言，顯有下列疑問：(1)依據診斷證明書
    所示，被告腳上並無「割傷」情形；(2)告訴人之子既在家中
    ，倘告訴人確與他人爭吵並遭人毆打約1個小時，難免大聲
    喧嘩甚至呼救、哀號，何以竟於告訴人遭人毆打完畢後方才
    下樓？(3)遍查本案臺南縣警察局佳里分局刑案偵查卷宗，並
    無告訴人所稱之任何受傷、斷腳木製板凳等照片；(4)告訴人
    年近65歲，倘被告果持木製板凳攻擊告訴人直至木製板凳斷
    腳，告訴人之傷勢焉能僅如上開所述輕微？據上，足見告訴
    人之指訴，顯非無瑕疵。
  (三)經原審依職權函調告訴人於95年8月7日晚間23時38分許前往
    佳里綜合醫院就診之急診室護理評估表，其上記載告訴人當
    時主訴「下午被人用腳踢到肚子，為閃東西致頭部震動厲害
    」等語（原審卷第36至38頁），與上開佳里綜合醫院95年8
    月9日出具證人甲○○○之診斷證明書記載告訴人「95年8月
    7日至院急診，95年8月9日至院複診」、「1.前胸璧挫傷、
    2.左側上、下肢挫瘀傷、3.腹部鈍傷、4.下背部挫瘀傷」等
    情形，明顯有落差。則告訴人於95年8月7日有無受傷或所受
    傷害範圍、面積及輕重程度如何，亦未能遽為論斷。
  (四)參以證人李振瀛於原審審理時證述：伊與被告及告訴人作鄰
    居快10年，95年8月7日下午6時伊目睹渠等發生糾紛，當時
    被告從菜市場收攤回來，告訴人叫住他，說被告母親誣賴他
    偷拿菜，當時告訴人在門口騎樓下，被告在告訴人正前方，
    約1、2步之隔，伊在伊家騎樓下，與他們2人隔1個柱子，大
    約法庭1半的寬度，被告叫告訴人不要再罵，告訴人還是在
    罵，被告就把金爐踢到旁邊，並且把塑膠板凳丟到旁邊，但
    伊確定被告所踢金爐跟椅子沒有撞到告訴人，後來告訴人拿
    1張如被告選任辯護人提出之準備書狀所附照片（原審院卷
    第25頁）中之木椅的椅腳去撞被告肚子，因而自己坐倒在地
    ，被告並沒有出手打告訴人，後來告訴人的兒子出來之後，
    2人就各自回家，過程中沒有看到矮的木製板凳或臉盆出現
    ，伊看到告訴人叫住被告到告訴人兒子出現，前後約10到15
    分鐘，告訴人共僅跌倒1次，告訴人跌倒時，椅子還在他手
    上，告訴人跌坐下後並沒有向後或向前倒，後來警察有無到
    場伊不知道，告訴人的兒子下樓後，伊就回家洗澡，伊不知
    道告訴人為何手腳會有受傷，也不知道告訴人身上有無受出
    血的傷，亦未見到告訴人用手抓自己腳上的舊傷等語（原審
    卷第55至63頁）。核之證人李振瀛上開證述內容，不惟與渠
    於警詢所述一致，且與被告之辯解大致相符。
  (五)聲請意旨雖認證人李振瀛於警詢中證稱：告訴人先拿椅子打
    被告後，自己不慎跌坐在地等語，嗣於檢察事務官詢問時又
    改稱：被告踢放在告訴人家門口的金爐桶，告訴人就自行往
    後跌坐在地等語，其供述明顯前後不一，難以採信；及蒞庭
    檢察官於原審論告時亦表示：一般人被挑釁時，是否會做出
    證人所言之舉動（即證人李振瀛表示被告將香爐踢往旁邊及
    將塑膠板凳丟到旁邊之動作），尚有疑問；且證人李振瀛於
    警詢未提及被告有摔踢物品之行為，在檢察事務官詢問時，
    也未提及甲○○○有拿椅子攻擊被告之行為，前後不一；再
    者被告在警詢時供稱告訴人自己抓腳成傷，但未為視覺沒有
    死角之證人李振瀛看到，其2人的供述也有歧異；從驗傷單
    所呈現的事證，與告訴人指述被告用腳踢他的肚子相符，反
    而與被告及李振瀛之陳述不同等節。惟本院認證人供述內容
    ，本受詢問或詰問者問題牽引，或有增減差異，然如與事理
    相符，非不得採為證據。證人李振瀛於原審證述被告及告訴
    人之互動情況，與渠於警詢所述「告訴人持椅子攻擊被告後
    ，自己不慎跌倒坐在地上」、及於檢察事務官詢問時所述「
    被告有踢金爐及將塑膠椅子摔壞」等主要情節大致相符，且
    歷次所述情節，互核亦無矛盾；又遭他人挑釁，對週遭物品
    發洩情緒，本係常情，絕非竟以攻擊對方人身方才合理；再
    者，證人李振瀛表示伊未見到告訴人自行抓腳成傷，乃因其
    於「告訴人之子下樓後即返家洗澡，斯時告訴人及被告亦各
    自返家」，與被告陳稱「告訴人係警察到場之際方才再行跑
    到門外抓腳成傷」並無扞格。據上，尚難認證人李振瀛之證
    詞有何不可採之情況。
  (六)又告訴人與被告及其母親之間，先有因告訴人是否偷竊之爭
    議所引生之口角，殆為被告與告訴人雙方所不爭執，則告訴
    人與被告之間，已存有嫌隙；告訴人指述又如前述有明顯瑕
    疵，可見告訴人難免有誇大、渲染、甚或設詞構陷之可能性
    存在，尚難遽爾採信自明。末查，告訴人縱受有如診斷證明
    書上所載之傷害，然證人李振瀛所為證述既非無可採，則是
    否如被告及證人李振瀛所述，係告訴人持如被告之選任辯護
    人提出之準備書狀所附照片內同型木製長椅攻擊被告後坐倒
    地上時，背部與地面碰撞、手持木製長椅尚未脫手而與前胸
    及腹部撞擊及因倒地時手腳與地面接觸所發生，均非無可能
    。亦即，依卷內所有直接、間接證據，無從令法院產生通常
    一般之人均不致有所懷疑而確信被告有檢察官所指傷害犯行
    之證明程度。
五、綜上所述，依檢察官所舉之被告供述、告訴人指述、診斷證
    明書及法院依職權及聲請所為各項查證，無從認定被告確有
    被訴之傷害行為，即其證明尚難謂已達一般人可確信為真實
    ，亦即無其他合理懷疑而達有罪確信之程度，本件被告之傷
    害犯行尚屬不能證明。
六、原審基於上述理由，為被告無罪判決之諭知。本院經核，原
    判決認事用法均無違誤。檢察官上訴意旨，仍執陳詞指摘原
    判決不當，為無理由，應予駁回。
據上論結，應依刑事訴訟法第368條，判決如主文。
本案經檢察官曾銘芳到庭執行職務。
中    華    民    國    97    年    1     月    30    日
                  刑事第二庭    審判長法  官  葉居正
                                      法  官  吳勇輝
                                      法  官  郭千黛
以上正本證明與原本無異。
不得上訴。
                                      書記官  尤乃玉
中    華    民    國    97    年    1     月    31    日


司法院資訊處製作；財團法人民間司法改革基金會備份。
